【裁判字號】    89,自,30
【裁判日期】    890407
【裁判案由】    侵占
【裁判全文】
臺灣士林地方法院刑事判決                             八十九年度自字第三?
    自  訴  人  大正交通企業股份有限公司    設台北市○○路五十六號
    代  表  人  乙○○
    自訴代理人  甲○○
    被      告  丙○○
右列被告因侵占案件，經自訴人提起自訴，本院判決如左：
    主  文
丙○○無罪。
    理  由
一、自訴意旨略以：被告丙○○於民國八十八年八月十三日，向自訴人承租車牌號碼
    Ｄ四三三０號營業小客車一輛，雙方約定每日租金新台幣（下同）五百五十元，
    每七日付款一次，自訴人乃將該車及行車執照交予被告，詎被告竟於八十八年八
    月十三日起至八十八年十二月四日止，積欠租金一萬九千二百五十元，自訴人迭
    經催索並請求返還該車，被告均置之不理，因認被告涉有刑法第三百三十五條第
    一項之侵占罪嫌云云。
二、按犯罪事實，應依證據認定之，無證據不得推定其犯罪事實，又不能證明被告犯
    罪者，應諭知無罪之判決，刑事訴訟法第一百五十四條、第三百零一條第一項分
    別定有明文。次按認定不利於被告之事實，須依積極證據，苟積極證據不足為不
    利於被告事實之認定時，即應為有利於被告之認定，更不必有何有利之證據，最
    高法院三十年上字第八一六號判例參照。再按刑法第三百三十五條第一項侵占罪
    之成立，以擅自處分自己持有之他人所有物，或變易持有之意為所有之意，而逕
    為所有人之行為，為其構成要件；若以自己或他人名義向人租賃，不能如數清償
    ，僅係民事上違背履行契約問題，與侵占罪之要件不合。
三、本件自訴人認被告丙○○涉有刑法侵占罪嫌，無非係以租賃契約書、被告交付之
    身分證、駕駛執照影本及自訴人寄發之存證信函影本等執為論據。訊據被告丙○
    ○堅決否認涉有自訴人所指之侵占罪犯行，辯稱：其並無侵占之意，租金已繳至
    八十八年十月二十一日，之前有向老闆要求延期清償，且其並未收到自訴人寄發
    終止租約之存證信函等語。經查被告於八十八年八月十三日向自訴人租用車號Ｄ
    四三三０號營業小客車，約定每日租金五百五十元，每七日付款一次，至少須承
    租滿三個月以上，未約定租約何時終止，被告租金已繳至八十八年十月二十一日
    之事實，業據自訴代理人甲○○及被告分別陳述明確，互核相符，且有小型計程
    車租用合約書一件在卷可稽，是被告自八十八年八月十三日訂約後，既依約繳納
    租金至八十八年十月二十一日，堪認被告並非自始即不履行債務，其初並無不法
    所有之意圖甚明。次查被告其後雖未依約如期繳付租金，然因兩造並未就租約何
    時終止有所約定，而自訴人所寄發終止租約之存證信函並未送達被告，有自訴人
    所提因遷移不明退回之信封影本一件附卷可參，核與被告所稱並未收受該存證信
    函之語相符，是被告既未收受該存證信函，且自訴代理人亦稱當初可能係因手機
    問題故未聯絡上等語，則被告主觀上認租賃契約存續而有權繼續使用該車，應認
    其並無不法所有之意圖甚明，縱被告未依約給付租金，亦僅係民事上債務不履行
    之問題，宜循民事途逕解決。此外，本院依職權調查結果，復查無其他積極證據
    足認被告涉有自訴人所指之侵占罪犯行，既不能證明被告犯罪，揆諸首開說明，
    爰為無罪判決之諭知。
據上論斷，應依刑事訴訟法第三百四十三條、第三百零一條第一項，判決如主文。
中    華    民    國      八十九      年      四      月     七         日
                                  臺灣士林地方法院刑事第四庭
                                      法  官
如不服本判決，應於判決送達後十日內，向本院提出上訴狀。


司法院資訊處製作；財團法人民間司法改革基金會備份。
